臺灣高等法院刑事判決
109年度上易字第150號
上  訴  人  
即  被  告  陳冠蓉



上列上訴人因詐欺案件，不服臺灣新北地方法院107年度易字第4
97號，中華民國108年10月14日第一審判決（起訴案號：臺灣新
北地方檢察署106年度偵字第8927號），提起上訴，本院判決如
下：
    主  文
原判決關於沒收部分撤銷。
未扣案之犯罪所得新臺幣玖拾捌萬貳仟壹佰陸拾柒元沒收，於全
部或一部不能沒收或不宜執行沒收時，追徵其價額。
其他上訴駁回。
    事  實
一、陳冠蓉係羅兆志友人蔡正義之配偶，涂為年為○○企業社之負
    責人，陳嘉明為○○資融股份有限公司（下稱○○○○公司）之負
    責人，陳冠蓉曾向○○企業社租賃機車，及為購買機車而與○○
    公司簽定分期付款申請書，而分別對○○企業社、○○公司負有
    債務（蔡正義、涂為年、陳嘉明所涉詐欺部分，均經臺灣新
    北地方檢察署為不起訴處分確定）。陳冠蓉於民國104 年1
    月間，意圖為自己不法之所有，基於詐欺之犯意，向羅兆志
    佯稱欲介紹名為「魏曉媚」之女子予其認識，並偽以「魏曉
    媚」名義與羅兆志往來，且佯稱係從事成衣買賣，急需用錢
    云云，致羅兆志陷於錯誤，依陳冠蓉指示，於附表所示日期
    ，匯款如附表所示金額至如附表所示陳冠蓉之臺灣銀行帳號
    000000000000號帳戶、郵局帳號00000000000000號帳戶（下
    稱五股郵局帳戶）、蔡正義之國泰世華商業銀行帳號000000
    000000號帳戶、○○企業社之中國信託商業銀行帳號00000000
    0000號帳戶、○○公司之聯邦商業銀行虛擬帳號000000000000
    00號帳戶（起訴書誤載為00000000000000號）【相對應實體
    帳號為000000000000號帳戶（起訴書誤載為00000000000 號
    ）】及不詳之人之郵局帳號00000000000000號帳戶，因而詐
    得如附表編號1 至136 所示款項，及免除其對○○企業社及○○
    公司所負如附表編號137 、138 所示數額債務之財產上不法
    利益。嗣羅兆志發覺陳冠蓉臉書帳號：「Guan Rong」販售
    商品所提供之匯款帳號，與「魏曉媚」提供之上開五股郵局
    帳戶帳號相同，始知受騙。
二、案經羅兆志訴由新北市政府警察局新莊分局（下稱新莊分局
    ）移送臺灣新北地方檢察署檢察官偵查起訴。
    理  由
壹、程序部分
一、證據能力
  ㈠本判決下列所引用具傳聞性質之各項供述證據資料，因上訴
    人即被告陳冠蓉（下稱被告）於原審認罪而同意適用簡式審
    判程序（見原審卷第121至125頁）接受審判，依刑事訴訟法
    第159條第2項前段、第273條之2之規定，該等傳聞證據皆有
    證據能力。又被告於本院審理時經合法傳喚，無正當理由於
    審判期日不到庭表示意見，經本院於審判期日依法踐行調查
    證據程序，迄言詞辯論終結前，檢察官均未聲明異議（見本
    院卷第69至71頁、第109至111頁、第165至167頁），本院審
    酌上情結果，認依上開證據資料製作時之情況，尚無違法不
    當及證明力明顯過低之瑕疵，該等證據之證據能力不受影響
    ，亦認為以之作為認定被告本案論罪之證據應屬適當。
  ㈡其餘資以認定本案犯罪事實之非供述證據，亦查無違反法定
    程序取得之情形，依刑事訴訟法第158條之4反面規定，同具
    有證據能力。
二、被告經合法傳喚，無正當之理由不到庭，爰不待其陳述逕行
    判決。
貳、實體部分
一、認定事實所憑之證據及認定理由
    被告經合法傳喚，未於本院到庭陳述，惟上揭事實，業據其
    於原審訊問、準備程序及審理時坦承不諱（見原審卷二第72
    、113、121、125至126頁），核與證人即告訴人羅兆志於警
    詢、偵訊時，證人蔡正義、涂為年、陳嘉明於偵詢時，及證
    人洪國展於警詢時證述之情節相符（見偵卷一第7 至9 、22
    至24頁，偵卷二第12至13、40至41頁），並有內政部警政署
    反詐騙案件紀錄表、新莊分局明志派出所受理各類案件紀錄
    表、受理刑事案件報案三聯單、被告臉書帳號「Guan Rong
    」 之貼文對話紀錄擷圖、告訴人之郵局存摺內頁明細及永
    豐銀行存摺內頁明細、永豐銀行自動櫃員機交易明細、郵政
    自動櫃員機交易明細、臺灣銀行五股分行105 年11月22日五
    股營字第00000000000號函及所附被告開戶資料、存摺存款
    歷史明細批次查詢、中華郵政股份有限公司105 年11月16日
    儲字第0000000000號函及所附被告開戶資料、客戶歷史交易
    清單、中國信託商業銀行股份有限公司105 年12月2 日中信
    銀字第00000000000000號函及所附○○企業社開戶資料、存款
    交易明細、聯邦商業銀行業務管理部106 年2 月6 日聯業管
    （集）字第00000000000 號函及所附○○公司開戶資料、存摺
    存款明細表、國泰世華商業銀行新樹分行105 年11月17日國
    世新樹字第0000000000號函及所附蔡正義開戶資料、交易明
    細等件在卷可稽（見偵卷一第25至46、55至92、96至115 、
    118 至127 、130 至132 、191 至242 、246 至289 頁），
    足認被告任意性之自白與事實相符，本件事證明確，被告犯
    行堪以認定，應予依法論科。
二、論罪
    核被告所為，係犯刑法第339 條第1 項之詐欺取財罪及同條
    第2 項之詐欺得利罪。被告先後以買賣成衣急需用錢為由，
    多次向告訴人施以詐術，係於密接時、地實施犯行，侵害法
    益同一，主觀上應係本於同一詐欺之犯意，且各行為之獨立
    性極為薄弱，依一般社會健全觀念，在時間差距上，難以強
    行分開，在刑法評價上，應視為數個舉動之接續施行，合為
    包括之一行為予以評價較為合理，僅論以接續犯之包括一罪
    。又被告以一行為觸犯詐欺取財罪及詐欺得利罪，為想像競
    合犯，應依刑法第55條規定，從一重之詐欺取財罪處斷。至
    公訴意旨雖漏未論列刑法第339 條第2 項之詐欺得利罪，然
    起訴書犯罪事實欄已載明被告與○○企業社、○○公司間各有債
    權債務關係，及被告指示告訴人匯款至上揭公司銀行帳戶等
    節，且此部分詐欺得利之事實與前揭經論罪部分亦具有想像
    競合之裁判上一罪關係，為起訴效力所及，自得併予審究。
三、維持部分原判決之理由　
    原審以被告上開犯行事證明確，適用刑法第339 條第1 項、
    第2 項、第55條、第38條之1 第1 項前段、第3 項，刑法施
    行法第1 條之1 第1 項等規定，並以行為人之責任為基礎，
    審酌被告正值青年，竟不思循正途賺取財物，僅因缺錢花用
    即假冒他人身分率為本件詐欺犯行，恣意侵害他人財產權益
    ，所為甚屬不該，惟考量其於犯罪後坦承犯行，已有悔意，
    兼衡其犯罪之動機、目的、手段、詐得之數額，及業與告訴
    人達成調解，兼衡其智識程度、家庭經濟生活狀況等一切情
    狀，量處有期徒刑1年，此部分之認事用法均無違誤，宣告
    刑之量定亦屬妥適。被告上訴意旨略以：原判決量刑過重云
    云。惟按刑之量定，係實體法賦予法院得依職權裁量之事項
    ，苟已以行為人之責任為基礎，審酌刑法第五十七條各款所
    列事項而未逾越法律所規定之範圍，或濫用其權限，即不得
    任意指摘為違法。本件原審已說明上述一切情狀等而為量刑
    ，此乃事實審法院職權之適法行使，並未逾越法律所規定之
    範圍，或濫用其權限。本件上訴為無理由，應予駁回。
四、撤銷原判決關於沒收部分之理由
    原審認定被告本件詐欺之犯罪所得新臺幣（下同）987167元
    ，予以宣告沒收或追徵等語（見原判決第4、5頁）。惟被告
    與告訴人已達成調解，並於調解成立後給付5000元，已據告
    訴人陳明在卷（見本院卷第55頁），原判決上開計算方式未
    及審酌此部分已給付之金額予以扣除，仍諭知犯罪所得全部
    沒收及追徵，將使被告承受不利益，而有過苛之虞，即有未
    恰。被告上訴雖未指摘及此，然原判決既有上開可議，自應
    由本院將此部分予以撤銷改判，就被告所詐得且未實際償還
    告訴人之未扣案犯罪所得982167元，依刑法第38條之1第1項
    前段之規定諭知沒收，於全部或一部不能沒收或不宜執行沒
    收時，追徵其價額。
據上論斷，應依刑事訴訟法第371條、第368條、第369條第1項前
段、第364條，刑法第38條之1第1項前段、第3項，判決如主文。
本案經檢察官謝志明到庭執行職務。
中　　華　　民　　國　　109 　年　　10　　月　　27　　日
                  刑事第二十庭  審判長法　官  王復生  
                                      法　官  遲中慧
                                      法　官  陳春秋
以上正本證明與原本無異。
不得上訴。
                                      書記官  周彧亘
中　　華　　民　　國　　109 　年　　10　　月　　28　　日
附錄：本案論罪科刑法條全文　　　　　　　　　　　　　　　
中華民國刑法第339條
意圖為自己或第三人不法之所有，以詐術使人將本人或第三人之
物交付者，處5 年以下有期徒刑、拘役或科或併科50萬元以下罰
金。
以前項方法得財產上不法之利益或使第三人得之者，亦同。
前2項之未遂犯罰之。

【附表】
編號 匯出帳戶 匯款日期 匯款金額（新臺幣） 匯入帳戶 備註  1 告訴人郵局帳號00000000000000號帳戶 104年1月31日 4000元 蔡正義國泰世華商業銀行帳戶   2  104年2月1日 4000元    3 告訴人永豐銀行00000000000000號帳戶 104年2月1日 4000元 蔡正義國泰世華商業銀行帳戶   4  104年2月2日 8000元    5  104年2月2日 5000元    6  104年2月5日 18000元    7  104年2月7日 7000元    8  104年2月11日 5000元    9  104年2月13日 4000元    10  104年2月14日 5000元    11  104年2月16日 7000元    12  104年2月16日 1000元    13  104年2月17日 28000元    14  104年2月18日 15000元    15  104年2月21日 7000元    16  105年8月20日 4090元    17  105年8月21日 2000元    18  105年8月22日 4000元    19 告訴人永豐銀行00000000000000號帳戶 104年2月19日 18000元 陳冠蓉臺灣銀行帳戶   20  104年2月24日 5000元    21  104年2月25日 30000元    22  104年2月28日 20000元    23  104年3月1日 15000元    24  104年3月2日 4000元    25  104年3月5日 15000元    26  104年3月6日 15000元    27  104年3月7日 11000元    28  104年3月10日 30000元    29  104年3月17日 20000元    30  104年3月19日 20000元    31  104年3月22日 8000元    32  104年3月31日 10000元    33  104年4月1日 10000元    34  104年4月10日 7000元    35  104年4月12日 5000元    36  104年4月13日 5000元    37  104年4月14日 4000元    38  104年4月15日 8500元    39  104年4月16日 3000元    40  104年4月18日 6000元    41  104年4月19日 5000元    42  104年4月20日 3000元    43 告訴人永豐銀行00000000000000號帳戶 105年3月5日 4000元 陳冠蓉五股郵局帳戶 起訴書漏未記載  44  105年3月7日 7000元    45  105年3月7日 4000元    46  105年3月7日 6000元    47  105年3月8日 3500元    48  105年3月10日 4000元    49  105年3月11日 10000元    50  105年3月12日 5000元    51  105年3月14日 10000元    52  105年3月15日 5000元    53  105年3月16日 3500元    54  105年3月18日 5000元    55  105年3月19日 4000元    56  105年3月20日 9000元    57  105年3月22日 6500元    58  105年3月24日 7000元    59  105年3月26日 6000元    60  105年3月27日 7800元    61  105年3月28日 7000元    62  105年3月29日 2000元    63  105年3月29日 10000元    64  105年3月30日 8000元    65  105年3月31日 7000元    66  105年4月1日 6000元    67  105年4月1日 10000元    68  105年4月2日 4000元    69  105年4月2日 5000元    70  105年4月3日 8000元    71  105年4月4日 6500元    72  105年4月4日 8000元  起訴書誤載為10000元  73  105年4月5日 6500元    74  105年4月5日 10000元    75  105年4月6日 10000元    76  105年4月7日 4000元    77  105年4月7日 7000元    78  105年4月10日 8000元    79  105年4月12日 7000元    80  105年4月14日 5500元    81  105年4月15日 8000元    82  105年4月16日 5000元    83  105年4月18日 8000元    84  105年4月19日 11000元    85  105年4月20日 10000元    86  105年4月21日 8000元    87  105年4月22日 6000元    88  105年4月23日 10000元    89  105年4月24日 6000元    90  105年4月25日 10000元    91  105年4月26日 13000元    92  105年4月28日 6000元    93  105年4月29日 8000元    94  105年5月1日 7000元    95  105年5月2日 10000元    96  105年5月4日 5000元    97  105年5月5日 10000元    98  105年5月7日 6000元    99  105年5月9日 10000元   100  105年5月10日 10000元   101  105年5月14日 5000元   102  105年5月14日 10000元   103  105年5月16日 11000元   104  105年5月20日 2000元   105  105年5月21日 2000元   106  105年5月26日 4000元   107  105年6月1日 8000元   108  105年6月2日 3000元   109  105年6月3日 2000元   110  105年6月3日 1000元   111  105年6月6日 10000元   112  105年6月7日 5000元   113  105年6月8日 12000元   114  105年6月9日 1000元   115  105年6月13日 9000元   116  105年6月15日 3800元   117  105年6月21日 1000元   118  105年7月7日 3500元   119  105年7月8日 2000元   120  105年7月8日 2210元   121  105年7月9日 3500元   122  105年7月11日 12000元   123  105年7月16日 2000元   124  105年7月25日 3000元   125  105年8月1日 2000元   126  105年8月6日 2500元   127  105年8月7日 1000元   128  105年8月10日 5000元   129  105年8月13日 2000元   130  105年8月13日 3000元   131  105年8月15日 3700元   132  105年8月17日 3500元   133  105年8月18日 2500元   134  105年8月20日 2000元  起訴書誤載為2015元 135  105年9月5日 3000元  起訴書誤載為蔡正義國泰世華商業銀行帳戶 136  105年4月16日 1000元 不詳之人之郵局帳號00000000000000號帳戶 起訴書誤載為陳冠蓉五股郵局帳戶 137 告訴人永豐銀行00000000000000號帳戶 104年3月2日 10567元 ○○公司聯邦商業銀行帳戶  138 告訴人永豐銀行00000000000000號帳戶 104年3月7日 4000元 ○○企業社中國信託商業銀行帳戶